臺北高等行政法院判決
　　　　　　　　　　　　　　　93年度簡字第00294號
　　　　　　　　　　　　　　　.
原　　　告　徹耀企業有限公司
代　表　人　甲○○
訴訟代理人　乙○○
被　　　告　臺北縣政府
代　表　人　丙○○代理縣長）.
訴訟代理人　戊○○
上列當事人間因就業服務法事件，原告不服行政院勞工委員會中
華民國92年2月24日勞訴字第0910066063號訴願決定，提起行政
訴訟。本院判決如下：
　　主  文
原告之訴駁回。
訴訟費用由原告負擔。
　　事  實
緣原告徹耀企業有限公司非法容留林振華所合法聘僱之菲律賓籍
監護工LUFINA FLORENTINO SAMBALOD（下稱L君，護照號碼：
FF062526）於其位於新莊市○○路59之77號之廠房從事塑膠射出
品之品管工作，案經被告臺北縣政府所屬警察局新莊分局於民國
（下同）91年5月3日據民眾檢舉而當場查獲，該分局遂於91年5
月7日以新警外字第0910012897號函移由被告審查屬實，乃依就
業服務法第44條及第63條第1項規定，於91年10月31日北府勞動
字第0910632876號違反就業服務法罰鍰案件處分書處原告罰鍰新
臺幣（下同）15萬元整。原告不服，提起訴願，旋遭駁回，遂向
本院提起行政訴訟，茲摘敘兩造訴辯意旨如左：
壹、原告起訴主張略謂：
一、聲明：
(一)、訴願決定及原處分均撤銷。
(二)、訴訟費用由被告負擔。
二、理由：
(一)、L君在停車處等候雇主時，新莊分局員警逕行進入原告廠房
    ，原告之停車處有電動鐵門，廠房也裝有鐵門，倘若原告非
    法使用勞工，豈會大敞大門任由員警進出？實違反認定及邏
    輯。L君遭員警拍照時，廠房無任何員工在場，被告稱證人
    丁○○之偵訊筆錄為在場，與事實不符。且L君以一名外籍
    監護工身份遭員警強制隔離偵訊至深夜1、2點，L君在言語
    不通身心俱疲情況下，由員警安排翻譯，究竟筆錄如何製作
    都不清楚，原告請求查證，被告卻以自由心證認定，實違反
    法律公平正義原則。
(二)、被告謂L君係從90年11月起到原告處工作。查L君於89年1月4
    日入境即至原雇主丁○○處從事監護工之工作，當時丁○○
    與原告廠房僅數分鐘行程甚為方便，為何不非法使用外勞，
    反而依法轉出予林振華之後勞累奔波往返L君處接其工作2至
    3小時，因此被告說法更違反經驗法則及邏輯認定。
(三)、被告稱原告之訴訟代理人乙○○給付L君工資，更與事實不
    符。原告之訴訟代理人為丁○○之姐、林振華之妻姐，L君
    平日雖住三重或瑞芳，因原告之訴訟代理人以英文較易與L
    君溝通，故經常受託與L君直接或電話談話，L君有小孩三名
    有金錢上困難，原告之訴訟代理人於溝通之際，偶而接濟
    500元亦乃惻隱之心人皆有之，何故竟被稱為付其工資？原
    告工廠備有廚房，餐飲均在工廠內自行煮食，故提供便當之
    說更與事實不符。原告之訴訟代理人本之人性皆善，不以惡
    意待人，不論何人欲加之罪也不願猜測其有不軌之心，因此
    稱L君陳述可能有其理由，卻被指為原告非法使用勞工之證
    據。原告早在數年前可合法申請外籍勞工時，即為保障員工
    從未申請，為何反而要在數年後生意較差、工作較少情形下
    ，非法雇用外勞？
(四)、被告4月9日派員至L君核准工作地點，由林振華表示「L君與
    受監護人前往基隆長庚醫院就診」。因林振華之祖母住於瑞
    芳，才需聘僱監護工，因此本來就由L君照顧受監護人來去
    瑞芳三重之間，林振華因不諳法令不知要事先報備，經被告
    於該日告知後，即以電話報備L君與受監護人每次住所之變
    更，由報備可知每次就醫都是提前數日返回瑞芳休息。受監
    護人高齡80歲餘又罹患癌症，豈有為晚輩者願見坐車勞累之
    際直接就診？故受監護人均非當日往返就醫，何以亦推定原
    告非法使用L君？
(五)、被告以理論及經驗法則稱L君與林振華、丁○○及原告知訴
    訟代理人素無怨隙，關係良好不會作出不利之筆錄，然綜上
    所述，被告所持之理論及經驗法則已有謬誤，原告一再請求
    查證，被告卻以行政程序在心證之形成上，以百分之五十以
    上概然性確信即可，而此超過百分之五十以上之心證，亦為
    被告自行推斷，矛盾之處顯而易見。原告設址於瓊林里之處
    所，已經20餘年，里長因而認識且知事實真相，願為原告證
    明並未非法使用外勞，被告不求證事實，只相信自己心證，
    而不相信事實非國家之福人民之幸。
貳、被告答辯主張略謂：
一、聲明：
(一)、駁回原告之訴。
(二)、訴訟費用由原告負擔。
二、理由：
(一)、L君於偵訊筆錄稱「（你從何時開始至該『徹耀企業有限公
    司』工作？如何懂這些工作？）從90年11月起就到該地點工
    作。都由丁○○教我的」「（今日你在新莊市○○路『徹耀
    企業有限公司』做何事？）從事塑膠射出成品之品管」「（
    是何人叫你到新莊市○○路『徹耀企業有限公司』工作的？
    ）合法雇主林振華經常叫我至該處工作」「（你的食宿由何
    人提供？）由工廠提供便當，工作完畢後返回三重住處」。
    林振華於偵訊筆錄稱「（該名外勞供稱其至新莊市○○路59
    之77號工作，你知情？你做何解釋？）我不知道」，林振華
    為L君雇主，為何不知L君當日行為？顯於情不合。林振華於
    陳述意見書中「該名監護工（L君）與舊雇主感情深厚，便
    要求本人一同前往短暫拜訪」，然為何林振華、丁○○、原
    告之訴訟代理人乙○○於偵訊中均未提及此事？對於L君不
    利證詞，為何亦不提出反證？原告之訴訟代理人於偵訊筆錄
    對於L君指認，僅一概否認，且「（你與該外勞認識，且無
    仇恨，為何其陳述均不利於你？）我認為他以為其這樣的陳
    述是對我比較好的」，其與L君均為受大學教育，怎無法辨
    別其中利弊？且L君於偵訊筆錄稱「（你每日工作幾小時？
    ）每次工作時數約貳至參小時」，L君能舉證與其工作相關
    者包括受林振華指派、原告之訴訟代理人給付每次工資及金
    額、丁○○工作教導，據此，應以L君之偵訊筆錄可採信。
    而L君為林君所聘僱，原告不定期容留其於原告處從事塑膠
    射出品管工作，此有被告所屬新莊分局拍攝L君違法工作照
    片可稽，故與民眾檢舉之事實相符。
(二)、至於原告所指L君前雇主與原告處相距較近時，前雇主為何
    不於當時指派L君從事塑膠射出品品管工作，反而林振華聘僱
    後為之？事涉及個人主觀價值，與本案無關。L君於偵訊筆
    錄稱「（工資多少？每月約賺多少錢？）每次工作完畢後都
    馬上給付我薪資500元。1個月約可得4至5千元」「（工資都
    由何人給付？）乙○○。當場指認」，原告之訴訟代理人指
    出基於惻隱之心，偶而接濟L君，惟L君平日居住三重，若L
    君不常到「徹耀企業有限公司」，如何能給她零用金？L君
    所謂每次工作完畢後原告之訴訟代理人都馬上給付我薪資
    500元，明示其獲得金錢途徑與性質，應非所謂偶而接濟行
    為或零用金。又丁○○於偵訊筆錄稱「（警方於92年5月3日
    在新莊市○○路59之77號徹耀企業有限公司查獲．．．
    LUFINA FLORENTNO S後你是否在場？）是的」。L君於偵訊
    筆錄稱「（現在是夜間.. 拾貳拾參拾分〔十二時三十分〕
    ，你現在是否願意接受警方訊問？）願意。右述權利我均了
    解（係指一、保持緘默，無須違背自己之意思而陳述，二、
    得選辯護人，三、得請求調查有利證據）」「（是否請辯護
    或通譯人員到場？）不用請辯護人到場。需要通譯，請顏伯
    誠在場翻譯」。L君證詞顯示係其自願接受警方做偵訊筆錄
    ，現場有通譯人員在場陪同，且筆錄經通譯顏伯誠以菲律賓
    語朗誦並翻譯與被訊問人，並經被訊問人確認無訛後，始簽
    名捺印。
(三)、且L君於89年1月4日即已入境工作，至92年5月3日被警方查
    獲當日，已來臺2年3月有餘，林振華陳述意見書中稱君與丁
    ○○感情深厚，原告之訴訟代理人亦於筆錄中述稱其與L君
    無仇恨，則依一般理論及經驗法則，L君理應不會作出不利
    前開三人之證詞，況且L君承認偵訊筆錄內容為實在。而依
    被告所屬警察局新莊分局臨檢紀錄表指出「警方據民眾檢舉
    於右述地點有非法外勞打工，經前往探查當場發現．．．
    LUFINA FLORENTNO S塑膠射出機前工作」，被告所屬員警依
    法查訪，原告所提門禁管理情形與本案無關。原告稱「原告
    工廠備有廚房，餐飲均在工廠內自行煮食，何來提供便當之
    說？」；L君則稱由工廠提供便當，惟原告既稱當無人在公
    司內，又何需在廠內煮食？其說辭豈非矛盾？經查林振華92
    年7月4日檢送被告之長庚紀念醫院診斷書並未有受監護人林
    金春於91年4月9日之就診資料，而林振華之受監護人高齡80
    歲餘，又罹患癌症，居所不定，被告實無法理解為何原告對
    林君所聘之L君及受監護人之生活起居及移動能瞭如指掌？
(四)、依據被告所屬警察局新莊分局臨檢紀錄表指出，本案屬民眾
    檢舉L君非法打工，原告非長期僱用，且查獲當日里長亦未
    在現場，其所出具證明，尚難採信。依據行政程序法第43條
    之規定，而行政程序上在心證之形成上，僅要求對待證事實
    之存在乙節有超過百分之五十以上概然性確信即可。原告雖
    否認有「僱用」L君之事實，然原告未依就業服務法及相關
    法令規定申請許可，及容許本案外國人L君停留於其處所為
    其從事勞務提供或工作事實之違法情事仍勘認定。綜上所述
    ，原告違法情事既經警方當場查獲，且L君復於偵訊筆錄中
    坦承不諱，故原告所訴理由，不足採信。
    理  由
一、按「為保障國民工作權，聘僱外國人工作，不得妨礙本國人
    之就業機會、勞動條件、國民經濟發展及社會安定。」「任
    何人不得非法容留外國人從事工作。」「違反第44條．．．
    規定者，處新臺幣15萬元以上75萬元以下罰鍰。」分別為就
    業服務法第42條、第44條及第63條第1項所明定。次按「就
    業服務法第44條規定：『任何人不得非法容留外國人從事工
    作。』係指『自然人或法人』與外國人間雖無聘僱關係，但
    有未依本法及相關法令規定申請許可，即容許外國人停留於
    某處所為其從事勞務提供或工作事實之行為而言。」行政院
    勞工委員會91年9月11日勞職外字第09102 05655號函解釋在
    案。
二、經查，本件原告非法容留林振華所合法聘僱之菲律賓籍監護
    工Ｌ君於其位於新莊市○○路五十九之七十七號之廠房從事
    塑膠射出品之品管工作，案經台北縣政府警察局新莊分局於
    九十一年五月三日據民眾檢舉而當場查獲，該分局遂於九十
    一年五月七日以新警外字第○九一○○一二八九七號函移由
    原處分機關台北縣政府審查屬實，乃依就業服務法第四十四
    條及第六十三條第一項規定，於九十一年十月三十一日北府
    勞動字第○九一○六三二八七六號違反就業服務法罰鍰案件
    處分書處原告罰鍰新台幣十五萬元整等情，有上開處分書及
    台北縣警察局新莊交通分隊受理各類案件紀錄表、臨檢紀錄
    表等件為證，並為兩造所不爭之事實，堪認為實。
三、原告不服，循序提起本件行政訴訟，主張：L君遭員警拍照
    時，廠房無任何員工在場，被告稱證人丁○○之偵訊筆錄為
    在場，與事實不符。而L君遭員警強制隔離偵訊至深夜，筆
    錄如何製作都不清楚，被告卻遽以採認，違反法律公平正義
    原則。被告稱原告之訴訟代理人乙○○給付L君工資與提供
    便當之說法，亦與事實不符云云。
四、本院判斷如下：
1、本件事實稽之外國人Ｌ君於偵訊（談話）筆錄中稱：「我在
   徹耀企業有限公司從事塑膠射出品之品管，從九十年十一月
   起就到該地點工作，都由丁○○教我的，從三重至新莊都由
   乙○○接送，是合法雇主林振華經常叫我至該處工作，都由
   工廠提供便當，工作完畢後返回三重住處，每次工作時數約
   二至三小時，每次工作完畢後都馬上給付我薪資五百元。一
   個月約可得四至五千元，工資都由乙○○給付，該監護對象
   人在三重，警方查獲時，監護對象未在現場。」；此有台北
   縣政府警察局新莊分局於九十一年五月三日Ｌ君之偵訊（談
   話）筆錄影本附原處分卷可稽。此外，並經Ｌ君指認容留者
   為乙○○，亦有乙○○之國民身分証影本及Ｌ君之指認簽名
   影本附於原處分卷可查。而原告之實際負責人確為乙○○，
   此為證人丁○○之偵訊（談話）筆錄附於原處分卷及乙○○
   之名片在本院卷可稽，原告亦不否認，是乙○○應係原告之
   其他從業人員，在本案因執行職務違反四十四條之上開規定
   ，則被告據以對為法人之原告科處罰鍰，並無不合。
2、再查，乙○○亦於筆錄中述稱其與Ｌ君無仇恨。則依一般論
   理及經驗法則，Ｌ君既與乙○○君間素無怨隙，理應不會作
   出不利於乙○○之筆錄；且Ｌ君於八十九年一月四日即已入
   境工作，至九十一年五月三日被警方查獲當日，已來台二年
   三月有餘，對其所從事之監護工工作應遵守之相關法令必有
   一定之認識，當不至於將其於偵訊（談話）筆錄中不利於乙
   ○○之證詞誤認為有利。況查，本件違規情事係警方根據民
   眾檢舉，而於5月3日當場查獲Ｌ君在原告工廠內操作機器等
   情，此有卷附台北縣警察局新莊交通分隊受理各類案件紀錄
   表、臨檢紀錄表並有本件Ｌ君違法工作照片一幀附於訴願卷
   可稽，並經證人即查獲之警員吳國誌等四人到庭證述屬實，
   有本院之筆錄可稽，更可證Ｌ君之證言，係與事實相符，自
   堪採信，原告空言否認Ｌ君之證詞，殊不足採。
3、至於Ｌ君在查獲時確在現場，此為原告所不爭執，而丁○○
   亦於查獲之員警對Ｌ君照相後出現於現場，亦經丁○○到庭
   證述屬實，是以臨檢紀錄表所載：「原告公司之外務員丁○
   ○事後在場，稱負責人乙○○不在現場」等情節，自與事實
   相符，則原告爭執之丁○○查獲時不在場云云，顯係虛詞，
   原告質疑查獲之員警對Ｌ君採證照相真實性，應係圖卸之詞
   ，不足採信，上開查獲Ｌ君員警之證詞及採證所得之Ｌ君在
   工作現場照片，自可採酌。
4、本件事證已明，兩造其他枝節爭議，與本件結果無涉，本院
   自無庸再予一一審酌，附此敘明。
五、從而，被告依首揭規定，處原告罰鍰15萬元，並無不合。訴
    願決定遞予駁回，亦無違誤，均應予維持。本件原告之訴為
    無理由，應予駁回。
據上論結，本件原告之訴為無理由，爰依行政訴訟法第九十八條
第三項前段，判決如主文。
中　　華　　民　　國　　94　　年　 　1　　月　　7　　 日
 　　　　　　　　　　　　    　第 五 庭   法　官 劉介中
上為正本係照原本作成。
本件以訴訟事件所涉及之法律見解具有原則性者為限，始得於本
判決送達後二十日內向本院提出上訴狀並表明上訴理由，如已於
本判決宣示後送達前提起上訴者，應於判決送達後二十日內補具
上訴理由（均按他造人數附繕本），且經最高行政法院許可後方
得上訴。
中　　華　　民　　國　　94　　年　 　1　　月　　7　　 日
                                          書記官 黃明和
